【裁判字號】    97,毒抗,566
【裁判日期】    971211
【裁判案由】    毒品危害防制條例
【裁判全文】
臺灣高等法院刑事裁定                97年度毒抗字第566 號
抗  告  人
即  被  告  甲○○
上列抗告人因違反毒品危害防制條例案件，不服臺灣桃園地方法
院97年度毒聲字第1213號，中華民國97年10月6 日裁定（聲請案
號：臺灣桃園地方法院檢察署96年度毒偵字第5857號），提起抗
告，本院裁定如下
    主  文
抗告駁回。
    理  由
一、按犯毒品危害防制條例第十條之罪者，檢察官應聲請法院裁
    定，令被告入勒戒處所觀察、勒戒，其期間不得逾二月；觀
    察、勒戒後，檢察官依據勒戒處所之陳報，認受觀察、勒戒
    人無繼續施用毒品傾向者，應即釋放，並為不起訴之處分；
    認受觀察、勒戒人有繼續施用毒品傾向者，檢察官應聲請法
    院裁定令入戒治處所強制戒治，其期間為六個月以上，至無
    繼續強制戒治之必要為止，但最長不得逾一年；依前項規定
    為觀察、勒戒或強制戒治執行完畢釋放後，五年後再犯第十
    條之罪者，適用本條前二項之規定，毒品危害防制條例第二
    十條定有明文。次按，犯第十條之罪者，於犯罪未發覺前，
    自動向行政院衛生署指定之醫療機構請求治療，醫療機構免
    將請求治療者送檢察機關；依前項規定治療中經查獲之被告
    ，應由檢察官為不起訴之處分，但以一次為限，同條例第二
    十一條亦有明定。
二、原裁定意旨略以：本件抗告人即被告甲○○因施用第一、二
    級毒品，前經原審裁定將其送觀察、勒戒後，經臺灣臺北看
    守所附設勒戒處所認有繼續施用毒品之傾向，有該看守所民
    國97年8 月4 日出具之有無繼續施用毒品傾向證明書在卷可
    稽，認聲請人之聲請為有理由，裁定被告令入戒治處所，施
    以強制戒治等語。
三、抗告意旨略以：查92年7 月9 日修正之毒品危害防制條例，
    僅將施用毒品者簡化區分為初犯、再犯，並認施用毒品者係
    屬病患性犯人，以觀察勒戒除其身癮，並以強制戒治去除其
    心癮，其療程期為1 年。抗告人於民國96年10月17日既入監
    所，97年8 月4 日送入觀察、勒戒，同年10月24日移送臺北
    戒治所，總期日為1 年又7 日，就觀察勒戒、強制戒治之立
    法意義，顯見抗告人已無身癮、心癮之慮，原裁定法院顯然
    有違必要原則，病癒再治病之矛盾等語。
四、經查：
  (一)有無繼續施用毒品傾向之評估標準，並非完全以受勒戒人勒
    戒後之結果為準，勒戒前之各種情況，仍應作為評估之依據
    。而依勒戒處所評分說明手冊規定，係以人格特質、臨床徵
    候及行為表現3 項合併計算分數：1.分數一百分至七十一分
    ，判定為有繼續施用毒品傾向。2.五十分至零分判定為無繼
    續施用毒品傾向。3.七十分至五十一分間判定有繼續施用毒
    品傾向之原則為有下列各項之一者：缺乏病識感或戒治動
    機者。第一級毒品使用者。有煙毒前科者。有礙家庭
    、社會和諧與安寧者。若無以上各項之一，惟判定者認為個
    案「有繼續施用毒品傾向」者，應在「有無繼續施用毒品傾
    向證明書」詳細說明欄內載明，並於綜合判斷項下勾選「有
    繼續施用毒品傾向」。4.分數為五十分以下，原本應列為「
    無繼續施用毒品傾向」，但綜合評分者根據臨床實務，有具
    體事證，認為個案「有繼續施用毒品傾向」者，以綜合評分
    者所評估為準，惟須在「有無繼續施用毒品傾向證明書」詳
    細說明欄載明具體事證。而其中之人格特質係依：有無毒
    品犯罪前科、其他犯罪紀錄（竊盜、違反槍砲彈藥刀械管
    制條例、賭博、妨害自由、恐嚇、擄人勒贖、傷害、殺人、
    公共危險、搶奪、強盜、海盜、盜匪罪）；臨床徵候係依尿
    液檢驗戒斷症狀有無多種藥物使用、有無注射使用、使用期
    間；行為表現係依有無情緒低落、喧嘩等、社會功能是否良
    好、支持系統等；作為判斷分數之依據。判定者判定人格特
    質、臨床徵候及行為表現合計三項分數，固係供為判定者判
    定「有無繼續施用毒品傾向」之審酌標準，但非唯一標準。
    綜合評分者，應根據臨床實務，有具體事證，認為個案「有
    繼續施用毒品傾向」者，以綜合評分者所評估為準。有「有
    無繼續施用毒品傾向」評估標準、評分說明手冊可稽。
  (二)本件抗告人即被告因施用第一、二級毒品案件，經臺灣臺北
    看守所附設之勒戒處所評分結果，人格特質得44分、臨床徵
    候得50分、環境相關因素得0 分，合計94分，綜合判斷為「
    有繼續施用毒品傾向」，有該看守所97年8 月4 日字函送之
    證明書在卷可稽﹙見臺灣桃園地方法院檢察署96年度毒偵字
    第5857號第52至53頁﹚，足見抗告人確有繼續施用毒品之傾
    向，且抗告人施用毒品多年，此經抗告人於偵訊時坦承不諱
    ﹙見臺灣桃園地方法院檢察署96年毒偵字第5857號第5 頁﹚
    ，亦有抗告人前案紀錄表在卷可稽﹙見臺灣桃園地方法院97
    年度毒聲字第1213號卷第5 至9 頁﹚，原審裁定抗告人令入
    戒治處所，其期間為六個月以上，至無繼續強制戒治之必要
    為止，但最長不得逾一年，核無不合。
  (三)綜上所述，抗告人雖以前詞置辯，惟判斷有無繼續施用毒品
    之傾向，係屬醫學專業知識，臺灣臺北看守所附設勒戒所醫
    師依抗告人之人格特質、臨床徵候、環境等相關因素，依同
    一標準，綜合評量認定抗告人有繼續施用毒品之傾向，則抗
    告人之繼續施用毒品之傾向，堪足認定，從而原審裁定抗告
    人令入戒治處所施以強制戒治期間為六個月以上，至無繼續
    強制戒治之必要為止，但最長不得逾一年，並無不當。抗告
    意旨稱抗告人已無身癮、心癮之慮，原裁定法院顯然有違必
    要原則，病癒再治病之矛盾云云，為無理由，應予駁回。
據上論斷，應依刑事訴訟法第412 條，裁定如主文。
中    華    民    國    97    年    12    月    11    日
                  刑事第十五庭審判長法  官  吳昭瑩
                                    法  官  李正紀
                                    法  官  李釱任
以上正本證明與原本無異。
不得再抗告。
                                    書記官  洪秋帆
中    華    民    國    97    年    12    月    12    日


司法院資訊處製作；財團法人民間司法改革基金會備份。
